臺灣新竹地方法院民事判決　九十三年度婚字第一八號
　　原　　　告　乙○○
　　被　　　告　甲○○
　　　　　　　　　　　　民國六.
　　　　　　　　　　　　身分證.
右當事人間請求離婚事件，於民國九十三年二月十六日辯論終結，本院判決如左：
    主　　文
准原告與被告離婚。
訴訟費用由被告負擔。
    事實及理由
壹、原告起訴主張：緣兩造雖於民國（下同）九十年三月十日結婚，並在屏東縣林邊
    鄉○○村○○路五巷四三號地點宴請雙方親朋好友。詎兩造共同定居於新竹市○
    ○路一三九巷四三弄一二號地點後，被告竟一再以「不願在戶政登記資料上留下
    記錄」為由，拒絕辦理結婚登記，致使原告及其父母家人受有精神上及名譽上的
    重大傷害，並造成原告工作上及日常生活上之嚴重妨害。嗣被告表示欲離婚，要
    與原告分手時，原告雖多次請求伊留下，甚至商請原告母親出面勸說，並向伊下
    跪央求，惟被告仍寧可簽立離婚協議書後，自行離家，也不願辦理結婚登記，執
    意求去。事後，原告雖又多次請求被告返家同居生活，惟均未獲被告置理。因此
    ，被告顯有以惡意遺棄原告在繼續狀態中及難以維持婚姻之重大事由等情，爰依
    民法第一千零五十二條第一項第五款及第二項為此提起本件訴訟請求判決離婚等
    語。並聲明求為判決如主文所示。
貳、被告則辯稱：查兩造婚後雖偶有爭吵，但仍共同生活。嗣原告父母因遲未辦理結
    婚登記之事，對被告非常不諒解，在不願與長輩衝突及原告父母要求之情況下，
    遂違背本意簽下協議書。再者，婚後因原告脾氣變得暴躁，兩造曾約定待雙方心
    平氣和後，始一同辦理結婚登記，故不結婚登記是雙方協議之結果。詎原告父母
    不認同，於九十一年五月間，原告竟以原告父母要求被告離開為由，將其趕出家
    門，致被其遂無奈地暫回娘家居住。期間，被告雖亦有與原告聯繫見面，且主動
    多次要求返家與原告同居，並辦理結婚登記之舉，惟均遭原告以原告父母不同意
    為由，藉詞拒絕。被告原盼原告能與其父母溝通取得諒解後再回去辦理結婚登記
    ，並共營夫妻生活，豈料原告竟未請求被告履行同居逕指責被告惡意遺棄，被告
    實感委曲。基上所辯，被告並無惡意遺棄之情事，原告顯有誤會等語資為抗辯。
    並聲明駁回原告之訴。
參、得心證理由：
一、原告主張兩造係夫妻，現婚姻關係仍存續中，業據原告提出婚帖一紙、被告提出
    舉行結婚公開儀式時之照片九張可證，並為被告所不否認，堪信為真。
二、按夫妻互負同居之義務，但有不能同居之正當理由者，不在此限，民法第一千零
    零一條定有明文。又夫妻之一方以惡意遺棄他方在繼續狀態中，不僅有違背同居
    義務之客觀事實，並且有拒絕同居之主觀情事者，他方亦得依同法第一千零五十
    二條第一項第五款規定得向法院請求離婚，有最高法院八十九年臺上字第二一二
    三號裁判意旨可資參照。
三、經查，原告乙○○主張被告甲○○婚後遲不辦理結婚登記，寧可簽立離婚協議書
    後，自行離去，也不願辦理登記，顯有違背同居義務之客觀事實等情，業經原告
    提出九十二年十二月十六日戶籍謄本、九十一年五月三十一日兩願離婚協議書等
    件為證，並為被告所不爭，堪信為真實。另原告主張被告亦有拒絕同居之主觀情
    事部分，則為被告所否認，並以前詞置辯，是本件自應審究被告是否確有遺棄原
    告之惡意﹖查本件被告辯稱係因原告婚後脾氣暴躁，藉詞將伊趕出家門，且事後
    又不願伊返家同居，伊並無惡意遺棄之故意云云，固經其到庭陳明甚詳，惟查，
    ，由被告所舉證人即其昔日老闆蕭長霖（五十一年十二月二十日生）到庭證稱：
    「被告說男方那邊給被告壓力，被告說要離婚，因為伊從台北來新竹，新竹朋友
    少，所以拜託我當證人，請我幫忙簽名。」等語、原告所舉證人即兩造友人張瑞
    堯（五十六年三月三日生）到庭證稱：「他們結婚後，原告有跟我說，被告不願
    登記，造成他們兩人感情不好。後來原告說被告一直說要離開，心情不好。而離
    婚協議書的簽名，我應該是在離婚協議書所載日期的前幾天簽名的。」等語，及
    本院審理時，被告到庭供承「兩造與原告父母都沒有同住，我與伊父母也沒有吵
    過，我不是不願意結婚登記，但兩造結婚當時有點不愉快，我就被激怒，我說離
    開就離開，後來才在他們所定的期限日期離開，而我也是在離開家的前一天才在
    離婚協議書上簽名的。」等語，且對原告有央求其不要離開之舉，始終並不否認
    以觀，被告簽下離婚協議書後離家等舉，顯然係基於自主意思所為之決定，實難
    遽謂即係原告所逼迫，有本院九十三年二月十六日言詞辯論筆錄在卷足稽。況被
    告僅因原告脾氣暴躁，未能和言悅色，即失其夫妻互助、互諒、互愛之心，不願
    辦理結婚登記，甚至視婚姻如兒戲，輕言離婚，自行離家，亦難謂被告所作所為
    ，非出於恣意。再，縱不論被告因何離家，觀諸原告所舉證人即原告之父母葉主
    賢（三十六年十二月十四日生）到庭證述：「我們並沒有與兩造同住，我們也沒
    有向被告說如果不辦理結婚登記，就要被告離開之語。而是在兩造寫完離婚協議
    書後，被告就急著要走。我太太有請被告回來同住，但被告說不願嫁這樣的人。
    」等語、證人即原告之母張進對（四十年五月二十八日生）到庭證述：「我們沒
    有與兩造同住，我也沒有要他們寫離婚協議書，他們兩人離婚協議書我們事後才
    知道的，我們夫妻都沒有罵過被告，我們僅不諒解被告結婚後都不願意辦理結婚
    登記而已。在被告離開的隔天，我兒子也有哭著跟我說被告走了，要我打電話請
    被告回來。被告說伊不是狗，要我兒子去娶一個脾氣好的，她不願意回來。後來
    她又打電話回來給我說，是她不對，要原告去娶一個脾氣好的。再隔了幾個月後
    ，被告雖又打電話回來說要回來，但當我打電話給被告時，被告又說她已經有男
    朋友，是個律師。」等語、被告所舉證人即其母陳蔡金鑑（三十四年九月四日生
    ）到庭證述：「我並沒有與兩造同住，我只聽我女兒說原告脾氣不好，並說原告
    的家人要我女兒即被告去辦理結婚登記，不然就搬回去。我雖然不知道他們吵架
    的情形，但原告之母確有打電話勸我女兒回去之情形，而當時我也有向原告說我
    女兒無法捧你們家的飯碗。」等語，及本院審理時，被告供承「原告之母有打電
    話給我。後來我也曾去原告家中」等情，倘若被告無拒絕同居之主觀情事，則衡
    情自不會在原告央請其母勸說被告返家之時，且被告亦能進出兩造共居住所之際
    ，仍猶自離家在外，未與原告同居生活，故被告辯稱無遺棄之惡意云云，顯然不
    足憑信，並不可採。此外，復查無其他積極證據足資證明被告有不能同居之正當
    理由，是原告上開主張，自堪信為真實。因此，參酌首揭規定及說明，被告既有
    違背同居義務之客觀事實，亦有拒絕同居之主觀情事，則係以惡意遺棄原告在繼
    續狀態中者，至為顯然。從而，原告依民法第一千零五十二條第一項第五款之規
    定訴請離婚，即無不合，自應准許。
四、因本案事證已臻明確，兩造其餘主張陳述及所提之證據，均毋庸再予審酌，附此
    敘明。
五、至於原告另依民法第一千零五十二條第二項之事由訴請離婚部分，因其係依選擇
    訴之合併提起，本院依同條第一項第五款之規定准其所請，自毋庸再予斟酌，併
    此敘明。
肆、訴訟費用之負擔：民事訴訟法第七十八條。
中　　　華　　　民　　　國　　九十三　　年　　三　　月　　 四　　日
                                    臺灣新竹地方法院家事法庭
                                        法　  官　  許翠玲
